【裁判字號】    98,交抗,266
【裁判日期】    981030
【裁判案由】    聲明異議
【裁判全文】
臺灣高等法院臺南分院交通事件裁定    98年度交抗字第266號
抗  告  人
即受處分人  甲○○
上列抗告人因聲明異議案件，不服臺灣臺南地方法院98年度交聲
字第95號、第1181號，中華民國98年9月22日裁定提起抗告，本
院裁定如下：
    主  文
抗告駁回。
    理  由
一、原處分意旨略以：異議人即受處分人甲○○（下稱異議人）
    於民國97年11月22日21時15分許，駕駛車牌號碼KT2-528號
    重型機車，因「未戴安全帽」，經臺南縣警察局交通警察
    隊警員在臺南縣新市鄉三舍村108之6號前攔停，嗣因發現其
    身上有酒味，乃「對其施以酒精濃度測試，經測得其呼氣
    中所含酒精濃度為0.46MG/L」，因超過規定標準，乃予製單
    舉發，嗣經移送機關即交通部公路總局嘉義區監理所麻豆監
    理站（下稱原處分機關）以其違規事證明確，依道路交通管
    理處罰條例第31條第6項、第35條第1項第1款、第24條
    第1項第2款（原裁決書漏未記載），及參酌違反道路交通管
    理事件統一裁罰基準表之規定，分別裁處異議人罰鍰新臺幣
    （下同）五百元、三萬元，並吊扣駕駛執照12個月，施
    以道安講習之規定等語。
二、原裁定意旨略以：
    （一）異議人即受處分人甲○○因騎乘機車未戴安全帽，並
          經警對其施以酒測，其酒測值為0.46MG/L，已超過標
          準值0.25MG/L，遭臺南縣警察局交通警察隊警員製單
          舉發，嗣經原處分機關以其違規事證明確，分別依道
          路交通管理處罰條例第31條第6項規定處以五百元；
          第35條第1項第1款、第24條第1項第2款規定處以三千
          元，並吊扣駕駛執照12個月，施以道安講習。
    （二）本件經勘驗臺南縣警察局98年3月5日南縣警交字第
          0980009250號函所附之採證光碟，勘驗結果可認異議
          人係在路旁經警攔停，嗣後因欲小便而進入新市鄉三
          舍村108之6號友人民宅中，隨後才自友人民宅中出來
          接受酒測，該錄影過程中並無異議人所稱有員警恐嚇
          、威脅、強迫之情形，且異議人在員警進行酒測時突
          然要求先行小便，並經路旁民宅之友人同意進入，員
          警告知異議人如不出來，將以拒絕酒測舉發等過程，
          此係員警預慮異議人藉小便之事由躲在友人家中不出
          來接受酒測而諭知異議人拒測之法律效果，員警上開
          諭知之內容及方式均為因應當時情狀，且無違比例原
          則，故異議人以當時是在朋友家中庭院聊天小酌，突
          然一輛警車出現，大家一片恍然，警員對其恐嚇、威
          脅、強迫，有濫用公權力之情形等語，應不足採。從
          而原處分機關以異議人違反道路交通管理處罰條例第
          31條第6項、第35條第1項第1款、第2款、第24條第1
          項第2款規定，並參酌違反道路交通管理事件統一裁
          罰基準表之規定，分別裁處異議人罰鍰五百元、
          三萬元，並吊扣駕駛執照12個月，施以道安講習，於
          法經核並無不當，異議人之異議為無理由，應予駁回
          。
三、抗告意旨略以：本人並無經警鳴笛並以指揮棒受檢，更無未
    停加速逃逸，也沒有讓員警於路旁將異議人攔停，告知異議
    人未戴安全帽而將攔停。以上皆不符事實，如有異議可否請
    法官調我朋友詢問。
四、按機器腳踏車駕駛人或附載座人未依規定戴安全帽者，處駕
    駛人五百元罰鍰，道路交通管理處罰條例第31條第6項定有
    明文。次按，汽車駕駛人，駕駛汽車經測試檢定酒精濃度超
    過標準者，處一萬五千元以上六萬元以下罰鍰，並當場移置
    保管該汽車及吊扣其駕駛執照一年；又汽車駕駛人，有第35
    條第1項規定之情形者，應接受道路交通安全講習，道路交
    通管理處罰條例第35條第1項第1款、第24條第1項第2款分別
    定有明文。又汽車駕駛人飲用酒類或其他類似物後其吐氣所
    含酒精濃度超過每公升0.25MG/L以上者，不得駕車，道路交
    通安全規則第114條第2款亦規定甚明。
五、經查：
   （一）受處分人即抗告人甲○○於97年11月22日21時15分許
         ，酒後騎乘車牌號碼KT2-528號重型機車，未戴安全帽
         ，行經臺南縣新市鄉三舍村108之6號前，經臺南縣警
         察局交通警察隊攔停，警員並以酒測器測得其酒精濃
         度為0.46MG/L超過標準，分別就其未戴安全帽及酒駕
         部分予以製單舉發，嗣經移送機關交通部公路總局嘉
         義區監理所麻豆監理站以其違規事證明確，分別依道
         路交通管理處罰條例第31條第6項，第35條第1項第1款
         、第24條第1項第2款（原裁決書漏未記載）等規定，
         就騎乘機車未戴安全帽部分裁處抗告人罰鍰五百元，
         酒駕部分則裁處三萬元，並吊扣駕駛執照12個月，及
         施以道路交通安全講習等情，有酒精濃度測試表、臺
         南縣警察局97年11月22日南縣警交字第MO0000000號、
         第M00000000號舉發違反道路交通管理事件通知單及移
         送機關97年12月16日麻監裁罰字第裁75-M00000000號
         、第裁字75-M00000000號裁決書各1紙附卷可參，且為
         抗告人所不否認，應可認定。
   （二）抗告人之抗告理由固謂：抗告人以其並無經警鳴笛並
         以指揮棒受檢，亦未加速逃逸，也沒有讓員警於路旁
         將異議人攔停，告知異議人未戴安全帽而將攔停等云
         云，惟查原審已將臺南縣警察局98年3月5日南縣警交
         字第0980009250號函所附之採證光碟予以勘驗，依勘
         驗筆錄所載之勘驗內容，本件抗告人確係因未戴安全
         帽先被員警攔停，員警於現場告知抗告人未戴安全帽
         ，抗告人亦回答知道自己未戴安全帽，後因員警發現
         抗告人有酒味，詢問抗告人是否喝酒，抗告人亦自承
         喝2罐啤酒，惟員警欲對抗告人實施酒測時，抗告人遂
         稱其要小便，員警於告知抗告人倘拒測要罰六萬元後
         ，同意讓抗告人先行進入友人之民宅小便，抗告人並
         於友人民宅出來後受酒測，其酒測值達0.46MG/L，抗
         告人亦在酒測單上簽名。原審就勘驗結果認定抗告人
         確係在路旁經警攔停後，因欲小便而進入新市鄉三舍
         村108之6號友人民宅中，隨後才自友人民宅中出來接
         受酒測，本院經核，並無違誤，抗告人以其並未受員
         警於路邊攔停等語抗辯，並無理由。
   （三）綜上所述，抗告人之抗告意旨指摘原裁定不當，請求
         撤銷原裁定，為無理由，應予駁回。
六、據上論結，應依道路交通案件處理辦法第26條，刑事訴訟法
    第412條，裁定如主文。
中    華    民    國    98    年    10    月    30    日
                  刑事第五庭    審判長法  官  楊明章
                                      法  官  蔡美美
                                      法  官  戴勝利
以上正本證明與原本無異。
不得再抗告。
                                      書記官  陳淑貞
中    華    民    國    98    年    10    月    30    日


司法院資訊處製作；財團法人民間司法改革基金會備份。
